【裁判字號】    94,上更(一),142
【裁判日期】    951031
【裁判案由】    貪污治罪條例
【裁判全文】
臺灣高等法院臺中分院刑事判決     94年度上更(一)字第142號
上  訴  人  臺灣彰化地方法院檢察署檢察官
上  訴  人
即  被  告  戊○○
選任辯護人  張慶宗律師
上  訴  人
即  被  告  丙○○
上列上訴人因貪污治罪條例案件，不服臺灣彰化地方法院91年度
訴字第1213號中華民國92年9月5日第一審判決（起訴案號：臺灣
彰化地方法院檢察署89年度偵字第3117號，90年度偵字第2910號
、第6144號），提起上訴，本院判決如下：
    主  文
原判決關於戊○○圖利部分及丙○○部分，均撤銷。
戊○○共同連續損壞公務員職務上委託第三人掌管之文書，處有
期徒刑貳年。
丙○○共同損壞公務員職務上委託第三人掌管之文書，處有期徒
刑伍月，如易科罰金，以參佰元折算壹日。
    犯罪事實
一、戊○○係臺灣電力股份有限公司彰化區營業處（以下簡稱臺
    電公司彰化營業處）檢修股員工，負責校驗電表、變壓器裝
    修、電表箱維護工程及防護等工作，因與丁○○、許淑娟夫
    妻本係居住於彰化縣花壇鄉之鄰居，且丁○○設於彰化縣花
    壇鄉之五金表面處理廠之申請送電及相關電力工程亦曾委由
    戊○○代為處理。嗣丁○○、許淑娟夫妻於民國 (下同）85
    年間，搬往彰化縣彰化市○○路 129巷13號居住，嗣因該住
    處之電燈常燒壞，86年年中某日，丁○○夫妻在與戊○○閒
    聊時曾提及此事，戊○○即對不知情之丁○○夫婦表示可代
    為改善用電功能詎其竟基於為第三人不法利益之竊電及損壞
    公務員職務上委託第三人掌管文書物品之概括犯意，擅自將
    上址由許淑娟向臺電公司租用之電號00-0000-00-0號、表號
    00000000電表上用以證明為臺電公司彰化營業處所加封，而
    具文書性質之電表外箱封印鎖與電表白鐵扣環封印鎖E00000
    00號撬開，將電表玻璃罩封印鉛塊銅線拆斷、鋁插拆斷，擅
    自改動電表，在電表電壓線圈出線頭串接電子零件，致使用
    電器具時，電錶圓盤轉慢，計量失效不準，以此方式竊電使
    用，使丁○○夫婦獲致減省電費之不法利益。嗣於90年5月
    16日，為臺電公司彰化營業處稽查員林榮輝等人至上址查獲
    ，並於現場拍照後取回瓦時計、封印鎖等物。丁○○夫妻並
    因而遭臺電公司彰化營業處追繳4萬6882元之不法利益（計
    算方式：以用電設備容量5KW乘以每日8小時再乘以每月30天
    再乘以每年12月，推算度數為14400度，再以14400度減去1
    年來已繳費度數2585度等於11815度，再以住宅用電每度平
    均單價2.48元乘以追償電費平均單價1.6倍乘11815度等於4
    萬6882元，罰款部分則以4萬6882元再加計營業稅乘以1.05
    等於4萬9226元）。
二、戊○○賡續前開犯意，於86年底某日，向彰化縣彰化市○○
    街41巷79之3號宏光電著塗裝有限公司(下稱宏光公司）負責
    人乙○○表示：可幫其施作省電工程等語，經不知情之乙○○同意後，即與丙○○共同基於竊電、妨害職務上掌管之文
    書物品之犯意聯絡，共同以施作省電工程名義，擅自將宏光
    公司設於彰化縣彰化市○○街 41巷79之3號，由呂川成向台
    電公司租用之電號0000000000號、表號00000000號、000000
    00號電表上用以證明為台電公司所加封，而具文書性質之電
    表外箱封印E0000000號、中層板封印鎖E0000000號、E00000
    00號及瓦時計端子蓋封印鎖E0000000號撬開，將瓦時計玻璃
    罩印鉛塊銅線拆斷，擅自改動電錶內部構件、磨損齒輪，再
    予封回，致使用用電器具時電表計量失效不準，以此方式竊
    電。嗣於89年9月5日，為台電公司彰化區營業處稽查員謝景
    煌等人至上址查獲，並於現場拍照後取回瓦時計、封印鎖等
    物，並追繳87萬1666元之不法利益（計算方式：(一)該公司有
    一部噴砂機〈容量38KW〉於 89年7月15日購買，此部分竊電
    核計為：以用電設備容量38KW乘以每日12小時乘以51天等於
    23256度；(二)以現場用電設備容量139KW乘以每日12小時再乘
    以全年365 天等於608820度；(一)加(二)之部分計為632076度，
    再以632076度減去1年來已繳費度數289440度等於0000000度
    ，再以契約用電每度平均單價 1.59元乘以追償電費1.6倍乘
    以0000000度等於871666元)。而丙○○與戊○○則以施作上
    開省電工程，向宏光公司收取23萬1000元之施作電表改裝工
    程費用。
三、案經法務部調查局彰化縣調查站（以下簡稱彰化縣調查站 ）
    移送及臺電公司彰化區營業處函送臺灣彰化地方法院檢察署
    檢察官偵查起訴及移送併辦。
    理  由
一、有關犯罪事實欄一之部分：
    訊據上訴人即被告（以下簡稱被告）戊○○矢口否認有此部
    分之犯行，辯稱：伊曾投資許淑娟的霈辰公司，因公司之財
    務問題，與丁○○發生爭執，他們才誣陷伊，否則幫他們改
    裝電表，對伊沒有利益可言，伊焉會幫他們改電表，而伊交
    給丁○○的支票是丁○○向伊所借，並非為補償丁○○被處
    罰款之損失所交付云云。惟查：
  (一)證人丁○○於 90年9月12日，於彰化縣調查站人員詢問時證
    稱：伊所有彰化縣彰化市○○路129巷13號房屋，電號00-00
    00-00號電表，曾在4年前由台電公司彰化營業處人員戊○○
    幫伊改裝，他是伊舊居的鄰居，他告訴伊可以幫伊改善用電
    功能，過不久他就來幫伊將電表加以改裝，改裝時伊並不知
    道會造成竊電，因為他只說是改善電表功能，所以伊就答應
    讓他改裝電表；因伊設在花壇鄉之五金表面處理廠之申請送
    電及相關電力工程均由戊○○承包，所以他在改裝電表時並
    沒有向伊收費；伊房屋遭臺電公司查獲竊電後，伊太太許淑
    娟有去質問戊○○，為何改善用電功能會變成竊電，他告訴
    伊太太，並要伊太太留下住址，他會找人來跟伊談，後來他
    託伊朋友謝永昌向伊說項，叫伊不要舉發戊○○，並將罰款
    全額 4萬9226元以彰化市第一信用合作社，其妻林紅玉帳戶
    支票付給伊等語（見90年度偵字第6144號卷第15、16頁）。
    另於偵查中證稱：伊被查到竊電感到莫名其妙，因伊並沒有
    改裝電表，伊的住處燈管常壞掉，而以前的鄰居戊○○說可
    以幫伊改善用電功能，把這個問題解決；伊不知道戊○○是
    何時去改電錶，應該是 4年前的事，被查到後伊有叫太太打
    電話給戊○○，也有到戊○○家裡去找他，要他幫忙處理罰
    款部分，因為當時他並沒有說是要竊電，所以要他支付罰款
    ，他有叫伊朋友謝永昌拿罰款支票來給伊，叫伊不要再追究
    等語（見90年度偵字第6144號卷第31、32頁）。再於原審證
    稱：戊○○是伊以前舊屋的鄰居，電表有沒有改伊不知道，
    當初是委託戊○○辦理電表獨立，之後因為燈管經常壞掉，
    他說有辦法處理好，可以穩定電壓，伊是私下拜託戊○○的
    ，戊○○也是以私人的身分幫伊處理；被抓竊電後戊○○有
    賠伊 4萬9226元，這個金額是竊電被罰的金額，不是被告所
    說是向他借的金額，因為當時伊在銀行的存款相當高，且金
    額那麼少，不可能向他借錢，伊做生意從不向朋友借錢的等
    語（見原審卷(一)第127至130頁）；復於本院審理中又證稱：
    「(問：彰化縣彰化市○○路129巷13號是否集合住宅？總共
    多少戶？電表是否集中裝置在公寓大廈內之特定處所？）這
    是我們自己的透天厝，是屬於店舖及住宅混合式，大概 130
    多戶，電表都集中在地下室」、「（問：依電表所裝置處所
    ，如無特定人或住戶引導，是否知道電表裝置在哪裡？）一
    般人不知道在哪裡，因有管制，除了台電公司工作人員，一
    般人可能無法進入」、「（問：你有無攜帶任何人去加裝省
    電裝置？）沒有，確定沒有帶人」、「（問：為何你家的電
    表被查出有裝置省電裝置？）當時我家的電燈常常燒壞，我
    以前與戊○○住同一社區，他告訴我要幫我改善，讓我家的
    電燈比較穩定。結果後來被查出我家電表有竊電的情形。我
    也搞不清楚」、「（問：你有無親眼看到戊○○幫你裝置？
    ）我沒有親眼看到，但他用好後就跟我講他已經處理好了」
    、「（問：你有無因此事付錢給戊○○？）沒有」、「（問
    ：證人丁○○於 90年9月12日在調查站供稱：戊○○幫忙改
    電表並未收費，但戊○○承攬花壇鄉五金表面處理工廠申請
    送電相關工程時，收費高於一般費用，改裝電表時才收費等
    語，是否意旨被告戊○○承攬該工程時故意高估工程費，以
    作為改裝電表工程費用之替補？究竟被告戊○○承攬花壇鄉
    五金表面工廠申請送電相關工程之內容為何？如何判斷有高
    估？是否與被告戊○○談妥以此作為改裝電表工程費用之替
    補？）我沒有上過調查站，怎麼會有調查站的紀錄（按應是
    調查站人員至丁○○之住處詢問）。後來這件事發生後，我
    就請戊○○要幫我處理罰金，要幫我繳清」、「（問：請鈞
    院提示90年偵字第6144號證人筆錄內容，所述是否實在？）
    我沒有去過調查站，這是偵查中的筆錄」、「（問：戊○○
    有無承攬花壇鄉五金表面處理工廠申請送電相關工程？）有
    。全部都是他承攬」、「（問：戊○○是以個人名義還是公
    司名義承攬？）他自己的名義」、「（問：送電工程的內容
    是什麼？）包括送電及配備」、「（問：你有無給付工程款
    給戊○○？）有，我還要再查」、「（問：你對於送電工程
    的估價是有高估？）當時做的時候，一開始並沒有估價，後
    來就有一直追加。這種東西本來就沒有辦法確定，而且也不
    是新房子很難估計」、「（問：台電公司有無通知所竊得電
    費之金額？ 4萬9226元是否罰款金額？是否要求被告戊○○
    應對此做出賠償？）有。也有繳罰金，我先繳罰金後，事後
    被告戊○○拜託一個朋友叫『謝永昌』的人拿支票給我。是
    開他太太的名字」、「（問：這是你自己要求戊○○要賠償
    ？）是」等語（見本院上訴卷(一)第120至124頁），證人丁○○就其前後所為之證述內容大致相符，其證述應屬非虛。
  (二)證人許淑娟於偵查中證稱：戊○○是伊以前舊居的鄰居，伊
    因新居經常燈管燒壞，就問他如何處理，他說要幫伊改善用
    電功能，就由他更改電表；被查獲竊電後，伊有到戊○○家
    裡找他，他說電妳在省而要他繳錢，沒有這種事，伊後來又
    到台灣銀行旁他太太店裡找他，他說要找調查局的人跟伊講
    ，後來戊○○才問伊被罰多少錢，他才開 1張他太太名義的
    支票託謝永昌拿給伊，金額4萬9226元等語(見90年度偵字第
    6144號卷第43頁反面、第44頁）。另於原審調查時證稱：戊○○以前與伊是鄰居，當時是燈泡常燒壞，因他在電力公司
    上班，伊才問他如何處理較妥當，問他能否改善功能，他說
    可以，電表是放在伊住處地下室，是伊先生丁○○告訴戊○○的；被告確實有到伊住處去，至於有沒有換電表，要問伊
    先生才清楚等語（見原審卷(一)第116頁)。就被告戊○○確有
    與丁○○達成欲裝設省電裝置之情事，及其有收取戊○○所
    轉交之罰款4萬9226元等情，亦證述綦詳。
  (三)證人謝永昌於偵查中雖證稱：戊○○並未要伊轉告許淑娟事
    情不要再追究等語，然另證稱：伊確有代戊○○拿1張4萬多
    元之支票給許淑娟等語（見90年度偵字第6144號卷第44頁）
    。是如係丁○○向被告戊○○借錢，一般而言被告戊○○當
    會將該支票親自交給丁○○收受，應無須假手謝永昌代為轉
    交，故該支票應係如證人丁○○所言，為賠償遭查獲竊電之
    罰款無訛。況金額 4萬9226元，恰與罰款相符，且被告之選
    任辯護人於原審亦直承： 4萬9226元確係被告代丁○○繳納
    之罰款等語（見原審卷(一)第76頁之聲請調查證據狀），更足
    證許淑娟所證述為真。
  (四)證人丁○○於90年6月20日，尚有存款88萬5550元，至90年7
    月5日，仍有120萬1680元之存款等情，有其提出之彰化市第
    六信用合作社活期儲著存款存摺影本附卷可按 (見原審卷(一)
    第149、150頁)，而本件被查到竊電之時間係90年5月16日，
    是其所證述於上開期間自己尚有為數不少之存款，不可能向
    被告戊○○借款4萬餘元等情，應無置疑。
  (五)被告戊○○確有簽發其妻名義為發票人、付款人為彰化市第
    一信用合作社、發票日期為90年6月20日、票號PA0000000號
    、面額4萬9006元之支票1紙交給丁○○，有丁○○提出之上
    開支票明細傳真及彰化市第一信用合社91年6月4日彰一信合
    字第389號函檢送之支票影本在卷可按(見90年度偵字第6144
    號第35、40、41頁）。其簽發支票之金額與罰款金額相同，
    有追償電費計算單、用電實地調查表等附卷可稽（見90年度
    偵字第6144號卷第4、5頁），如被告戊○○所辯其所簽發之
    上開支票係丁○○向其借款屬實，則所借金額，按諸一般常
    情，應是整數，何以會有零頭之金額，且洽與竊電之罰款金
    額相符？
  (六)雖證人王忠堯於本院審理時證稱：「（問：是否曾於85年間
    承攬彰化縣花壇鄉文德村宏宅巷9之1號五金表面處理工廠之
    水電工程？定作人係何人？）有，叫柯董」、「（問：是否
    叫丁○○？）是」、「(問：工程款多少？）6、70萬元」、
    「（問：價額是合理或是有無高估？）是合理的價格做的，
    他也有驗收」、「（問：何人介紹？）戊○○」、「（問：
    總共作多久？）大概3、4個月，如包括追加部分前後大概要
    半年」、「（問：請提示現金支出傳票，何以係由陳民安簽
    收？〈提示並告以要旨〉）是，因他當時是現場的廠長」、
    「（問：簽收的目的？）是先驗收後，再向柯董請款」、「
    （問：水電工程施作與戊○○有無關係？）沒有，他只是介
    紹人而已」、「（問：被告有無抽傭金？）沒有，他只是霈
    辰公司的股東」、「（問：為何傳票上左上角有寫霈辰？）
    這我不曉得。但我做的時候，名字就已經叫霈辰」、「（問
    ：霈辰是否就是五金表面處理工廠？）我只知道是叫霈辰公
    司」、「（問：你施作的水電工程與戊○○有無關係？）沒
    有，他只是介紹我與丁○○認識」、「（問：水電工程施作
    時，是否另外要申請送電工程？）要」、「（問：何時申請
    送電工程？）一邊施作，一邊申請」、「（問：何人施作送
    電工程？）也是我做的，但是由『大欣水電行』申請的」、
    「（問：為何由大欣水電行申請？）因為他有向台電公司申
    請可以申請登記。我沒有申請」、「（問：大欣水電行老闆
    ？）只知道姓『古』」、「（問：大欣水電行與戊○○有無
    關係？）沒有。」等語（見本院上訴卷(一)第179至183頁）；
    、而證人陳民安亦於本院審理時證稱：「（問：是否參與花
    壇鄉五金表面處理工廠水電工程或送電工程？）沒有」、「
    （問：為何85年10月17日霈辰現金支出傳票〈35萬元〉何以
    由你簽收？）因我是霈辰的股東，當時是丁○○拿來給我簽
    的」、「（問：工程施作中，你是否在現場？）有。我是負
    責現場的機械」、「（問：水電工程施作中，戊○○有無到
    現場？）他也是股東，偶而會來看一下」、「（問：是否知
    道本件工程是由戊○○介紹王忠堯施作？）：不是。當時是
    丁○○叫王忠堯來做的」、「（問：霈辰幾個股東？）6 個
    。我、戊○○、丁○○、蔡文良、謝先生、羅先生」、「（
    問：是否曾目睹丁○○在被告戊○○花壇鄉住處借款4萬922
    6元？）當時我是在被告家中泡茶，後來是丁○○的太太有
    過來。詳細情形我不清楚，金額也是不太清楚」、「（問：
    丁○○的太太當時如何表示？）是說要借錢」、「（問：有
    無到他家的其他地方講話？）沒有，只有在客廳」、「（問
    ：丁○○的太太到時，有無其他人在場？）除了我以外，還
    有一個戊○○的朋友，是作塑膠生意的。是姓『李』的」、
    「（問：你所說的時間為何？）很久了。大概幾年前的事」
    、「（問：為何你還記得這件事？）因當時我是股東。而且
    我記得我有去他家泡茶，只記得丁○○的太太要向戊○○借
    款，其他細節我不清楚」、「（問：借款金額？）金額我不
    知道」、「（問：何原因借錢？）我不知道」、「（問：為
    何時間、金額你都不記得，何以只記得誰向誰借錢？）當時
    我坐在那裡泡茶，只知道丁○○他太太要借錢而已。金額我
    不知道」、「（問：丁○○當時經濟情形？）有聽說他的房
    屋要賣」、「（問：有無在外欠款？）我不知道」、「（問
    ：借款的時間，是否還是霈辰的股東？）已經不是。借錢前
    1 年就不是股東」、「（問：何原因拆夥？）因經營不善。
    當時丁○○有虛報費用」等語（詳見本院上訴卷(一)第 188頁
    ）；另證人李嘉生亦於本院審理時證稱：「（問：你是否有
    看到丁○○或其太太到被告花壇住處借款？）有」、「（問
    ：你有無在場？）有」、「（問：是看到何人？）是丁○○
    的太太」、「（問：當時有何人在場？）我、被告、阿安、
    阿展正在泡茶，泡到一半，丁○○的太太就進來按門鈴。他
    一進來就說生意不好，房子也賣不出去，要向戊○○借錢」
    、「（問：借多少？）不知道，大概有幾萬元」、「（問：
    這件事是何時的事情？）從現在算起大概2、3年前左右的事
    。詳細時間我不記得」、「（問：戊○○是否當場交錢給丁○○太太或其他方式？）我沒有看到，亦不知道如何拿錢給
    她」、「（問：當天是什麼時候？）大概下午3、4點左右」
    、「（問：被告與丁○○談了多久？）我有聽到丁○○太太
    說不然把票借給我。大概有10至20分鐘至半小時時間」等語
    （見本院上訴卷(一)第236至238頁）；證人古金秋於本院審理
    時證稱：「（問：是否為大欣水電行的老闆？）是」、「（
    問：大欣水電行於85年間，是否有承攬五金表面處理工廠的
    送電工程？）時間太久忘了」、「（問：大欣水電行營業項
    目，有無包括申請送電？）有。申請用電及裝設用電設備都
    有」、「（問：是否認識在場被告戊○○？）認識，他是電
    力公司的員工。因我們是同一個電力公司的員工但不同單位
    ，知道他人，但不熟」、「（問：被告是否曾經拜託你做何
    事？）有，就是拜託我申請用電」、「（問：有幾次？）不
    記得。反正他有講他的朋友親戚有需要用電什麼的，就請我
    幫忙申請」、「（問：是否由被告施工？）我不知道，他只
    有叫我申請，因我有執照可以申請」等語（見本院上訴卷(二)
    第第58至60頁）。惟查：(1)本件被告戊○○為丁○○、許淑
    娟夫妻改裝電表竊電之地點為彰化縣彰化市○○路 129巷13
    號，並非彰化縣花壇鄉文德村宏宅巷9之1號五金表面處理工
    廠之水電工程，且丁○○更明確指稱：因伊設在花壇鄉之五
    金表面處理廠之申請送電及相關電力工程，均由被告戊○○
    承包，所以他在改裝電表時並沒有向伊收費等語，是證人王
    忠堯、古金秋等人雖證稱確有參與彰化縣花壇鄉文德村宏宅
    巷9之1號五金表面處理工廠之水電工程，惟並無從以上開古
    金秋僅證稱確有申請，並不知被告戊○○有否施工等語，及
    證人王忠堯、陳民安僅針對彰化縣花壇鄉文德村宏宅巷9之1
    號五金表面處理工廠部分之證述，即證明被告洪嘉並未於彰
    化縣彰化市○○路 129巷13號處改裝電表以竊電之犯行；(2)
    另證人李嘉生、陳民安對於所謂交付之金額，均證稱不清楚
    ，亦無從以證人陳民安及李嘉生上開證詞為有利於被告戊○○之認定。
  (七)辯護意旨認加裝電容器是否構成竊電？且本件 4萬9226元是
    如何計算，應有查明之必要等語。經本院函請臺電公司彰化
    營業處詢問上開辯護意旨所指各項，經臺電公司彰化營業處
    於93年1月6日以D彰化字第09212002841號函覆略以：「‧‧
    ‧依章加裝電容器改善功率，可減少電費支出；惟擅自加裝
    電容器改變接線，則使電表計度不準，而構成竊電行為；又
    本件追償電費之計算方式，係以現場用電設備容量 5KW乘以
    每日8小時再乘以每月30天再乘以每年12月，推算度數為144
    00度，再以14400度減去1年來已繳費度數2585度等於 11815
    度，再以住宅用電每度平均單價2.48元乘以追償電費平均單
    價1.6倍乘11815度等於46882元，罰款再加計營業稅乘以1.0
    5等於49226元」等語（見本院上訴卷(一)第94、95頁）。而本
    院於94年10月17日，會同臺電公司彰化營業處人員己○○前
    往丁○○上開住處履勘結果，雖發現丁○○所使用之上開電
    表外面有牽出電纜線，再於電表箱外面另加裝 1個電容器等
    情，此有履勘筆錄附卷可參（見本院更一審卷第112、113頁
    ）。然查，證人己○○於90年5月間，前往丁○○之住處第1
    次稽查時，測試丁○○所使用之上開電表後，發現電表不準
    ，當時即發現封印鎖有被破壞，再封印回去，且電表裡面有
    被加裝電子零件，致電表跑的速度比較慢，計數因而失真的
    情形，而電表加裝電子零件，是人為所造成的，自構成竊盜
    ，雖 94年10月17日履勘時發現上開電表有外接1個電容器，
    但該電容器是從用電戶之負載側牽出電線，並非從電表內接
    出來，所以不會影響用電，而該加裝電容器與本案係因電表
    加裝電子零件而竊盜之行為無關等情，業據證人己○○於本
    院審理時證述在卷（見本院更一卷第206頁反面、第207頁）
    ，且上開用電實地調查書亦載明：「．．．發現該戶電錶外
    箱蓋封印鎖 E無封印，與電錶白鐵環封印鎖E0000000有被撬
    過再封回跡象，電表玻璃罩封印鉛塊銅線被拆斷、鋁插拆斷
    ，擅自改動電表，在電表電壓線圈出線頭串接電子零件，致
    使用用電器具時，電錶圓盤轉慢，計量失效不準」等情。是
    上開電表縱有於電表箱外另加裝 1個電容器，與本件被告有
    無竊電無關（本件被告係於電表內加裝電子零件而竊電）。
    又上開電表離峰時之契約容量為 5KW，此有追償電價計算單
    附卷可查（見偵字第6144號卷第4頁)，是臺電公司彰化營業
    處以用電設備容量 5KW計算竊電之度數，並無不合。雖依臺
    電公司用電實地調查書所載（見偵字第6144號卷第5頁)，上
    開用電戶使用電器（依上開用電實地調查書所載有：電鍋、
    日光燈、電燈、電視機、電冰箱、洗衣機及冷氣機等）之容
    量僅4.25KW，然觀上開用電實地調查書所載，該用電戶除上
    開固定使用之電器外，另預留有2個雙聯插座及5個單聯插座
    ，可供其他電器用品使用（如音響或電扇等），是該用電戶
    實際所使用之電器容量定會超過4.25KW，且依臺電公司電價
    表第 19章第1條：「．．．其合計尾數不及1000伏安者，概
    進整數為 1000伏安，每1000伏安則視作1KW」之規定，足見
    縱上開用電戶之使用電器設備之容量為4.25KW，惟依上開規
    定，臺電公司彰化營業處以用電設備容量 5KW為據，以計算
    竊電之度數，亦無不合。況竊電之行為本即有長時間之繼續
    性，且用電戶破壞電表使計數失準後，究竊取多少度數之電
    量？亦與此段期間內用電戶究竟使用多少之電器用品有關，
    實無從一一精算，而上開電價表之計算方式，應可供作為竊
    電度數之計量方式，是據以認之被告戊○○至少應竊得4萬6
    882元之不法用電利益，應無不合。
  (八)辯護意旨雖又以許淑娟該戶用電於89年9月之前，每期2月之
    用電數均為8、9百度，係屬正常用電，惟自89年9月至90年5
    月16日被查獲止，每期用電數竟僅為2、3百度，本案於90年
    5月16日被查獲後，該戶用電隨即恢復為 7、8百度至1000多
    度之正常水準，是合理判斷許淑娟該戶用電之竊電時間，應
    係89年9月至90年5月16日之間，始符經驗法則，況法院於94
    年10月17日前往現場履勘，結果證實許淑娟所使用之電表，
    其所加裝之電纜線，係大亞公司於86年所製造，另接往電表
    箱外所加裝之電容器，則係裕昌機電公司於 85年9月所生產
    ，顯見被告戊○○確係於86年年中，為許淑娟所使用之電表
    加裝電容器，致自 86年年中起至89年9月止，該電表用電度
    數均與平常相符，足見該電表遭改裝竊電，應係另有其人且
    實施竊電之時間應在 89年9月以後云云，為被告戊○○辯解
    。然查：
  1.被告戊○○確於86年年中，即以為丁○○施作省電工程為由
    ，而破壞上開電表等情，已詳如前述。且上開加裝之電容器
    核與本案係於電表內加裝電子零件而竊電等情無關，已如前
    述，選任辯護人以加裝電容器為由置辯，自不足採。
  2.又用電戶以破壞電表使計數失準後，究竊取多少度數之電量
    ？本即無法精算，已如前述，況用電量亦因季節之變異（如
    夏季7至9月為用電高峰期）及使用電器用品多寡而不同，依
    臺電公司彰化營業區以95年6月6日D彰化字第09505003551號
    函所檢送許淑娟用電戶，自84年1月起至95年1月止，每期之
    用電明細表觀之，該用電戶於85年7月之用電量為929度、同
    年9月之用電量為949度；然 86年7月同時期之用電量卻降為
    398度、同年9月之用電量亦降為535度（見本院更一卷第154
    、155頁），依臺灣地區之氣候(即每年氣溫遞升）及一般人
    生活水準已逐漸提升（即使用更多之電氣設備），衡諸常情
    ，用電量應係逐年攀高，然上開用電戶之用電量卻於 86年7
    、9月間陡降，足見被告戊○○應係於 86年年中，為丁○○
    施作省電工程時，破壞上開電表竊盜等情，足堪認定，選任
    辯護人此部分所辯，亦不足採。
  (九)綜上所述，被告戊○○簽發上開其妻林紅玉名義之支票交予
    丁○○，不外為求丁○○不再為竊電之事追究，而賠償丁○○之舉，其確有為丁○○更改電表竊電無訛。從而，被告戊○○上開辯解，顯係事後卸責之詞，不足採信，事證已臻明
    確，被告戊○○此部分犯行堪予認定。
  (十)選任辯護人雖爭執丁○○於調查站所製作之筆錄，應無證據
    能力云云（見本院更一卷第60頁），惟按被告以外之人於司
    法警察官或司法警察調查中所為之陳述，與審判中不符時，
    其先前之陳述具有較可信之特別情況，且為證明犯罪事實存
    否所必要者，得為證據，刑事訴訟法第159條之2定有明文，
    是依該條反面解釋，若被告以外之人於審判外之陳述，與審
    判中相符時，自得為證據。查，證人丁○○於上開調查站所
    為之陳述，核與其於本院審理時所為之證述相符，揆諸上開
    說明，其於調查站中所為之陳述，自有證據能力。另證人丁○○、許淑娟之偵訊筆錄，並無不法取供之情事，且經渠等
    具結後為陳述，已足以擔保渠等證詞之真實性，並無顯不可
    信之情形，依刑事訴訟法第 159條之1第2項之規定，亦得為
    證據，併此敘明。
二、有關犯罪事實欄二之部分：
    訊據被告戊○○矢口否認有犯罪事實欄二之犯行，辯稱：是
    伊介紹丙○○去宏光公司做工程，如何做與伊無關，伊去宏
    光公司拿工程款是丙○○叫伊去收的，因為丙○○欠伊錢，
    且材料也是他拜託伊去拿的，所以錢才由伊去收，伊並沒有
    拿監工費，也沒有幫宏光公司做省電工程云云。訊據上訴人
    即被告（以下簡稱被告）丙○○亦矢口否認前開犯行，辯稱
    ：宏光公司的省電工程是伊做的，且並未以改變接線之方式
    施工，而省電工程台電公司也有准許，伊並未竊電云云。惟
    查：
  (一)被告戊○○於彰化縣調查站調查時供稱：伊曾與丙○○到宏
    光公司談更改電力的問題，事後伊並交付佑捷水電行之發票
    給宏光公司，以向其負責人領取20餘萬元之款項；宏光公司
    轉帳傳票經伊檢視，其上之戊○○簽名係伊本人所簽無誤，
    且當時與乙○○談施作省電工程時，是丙○○與伊一同前往
    的等語（見彰化縣調查站卷宗(二)第9至11頁)；又於偵查中供
    稱：宏光公司是伊介紹丙○○去做的，伊將佑捷水電行之發
    票給宏光公司，是因為材料向佑捷水電行買的，而宏光公司
    的款項也是伊向他們收的等語（見90年度偵字第2910號卷第
    69、70頁）。另於原審供稱：伊當初與朋友合資開設霈辰公
    司，因經營不善倒閉，就由股東蔡文良介紹乙○○以500 萬
    元頂下工廠，改成宏御公司，因乙○○的宏光公司經臺電公
    司通知功率數不好，蔡文良就告訴乙○○伊是台電人員，水
    電維護的不錯，才介紹伊與乙○○認識，伊與丙○○、乙○○在宏御公司談如何解決改善功率因數‧‧‧乙○○經伊建
    議將功率因數提到百分之百後就做了，因為丙○○在場，伊
    等就將該工程給丙○○做；因為當時伊在場，所以知道實際
    工程款是22萬元， 1萬1000元是發票費用，宏光公司的工程
    款是12萬元、宏御公司及在宏光公司對面的另一家公司各是
    5萬元等語（見原審卷(一)第166、231頁)。足徵本件之工程款
    係被告戊○○與證人乙○○共同談妥無訛。
  (二)被告丙○○於彰化縣調查站調查時供稱：伊曾與戊○○至宏
    光公司與該公司負責人商談更改省電工程，由伊施作外線及
    有關的工程，當時工程款伊記得是20餘萬元；伊與戊○○為
    宏光公司施作省電工程時，有更改電表內部構件，但因時間
    已久詳細內容已忘記等語（見彰化縣調查站卷宗(二)第19、20
    頁）；又於偵查中供稱：宏光公司的電表外線是戊○○叫伊
    去換的，是將電表打開拆了一個齒輪，外線換好後就全部重
    裝回去，鉛封也是一樣拆下再裝回去，工程帳款是由戊○○
    去收的；宏光公司的工程是戊○○介紹伊去做，是戊○○找
    伊去宏光公司工作的，鉛封是伊拆掉的，錢是伊叫戊○○去
    收等語（見90年度偵字第2910號卷第9頁、第67頁反面、第6
    8頁)；另於原審供稱：戊○○是霈辰公司的老闆，這件是他
    介紹伊去做的，是伊及戊○○與乙○○當場說的，當時做的
    方式伊不會，他說要省電，伊去動碼錶，並將鉛封剪開，但
    沒有將它拿掉，伊拜託戊○○去收帳，但伊沒有拿到票，是
    事後戊○○把錢交給伊，但因時間久了，不記得戊○○什麼
    時候拿給伊等語（見原審卷(一)第164、165頁）。足見本件工
    程之施作及接洽，被告丙○○確亦有參與。被告丙○○雖曾
    於原審供稱：伊於調查站之訊問筆錄記載有誤，當時調查員
    只要伊簽一簽名就好云云（見原審卷(一)第165頁)，然被告丙○○於本院審理時已不爭執其於調查站所為之供述（見本院
    更一審卷第230頁反面)，況其於調查站所為之陳述，核與其
    於偵訊及原審供述之情節相符，是被告丙○○此部分之辯解
    ，自不足採。
  (三)證人乙○○於彰化縣調查站調查時亦證稱：宏光公司是為了
    要省電，當時是台電公司員工戊○○到公司跟伊談，他說可
    以省電，伊就委託他辦理，他為何以竊電方式來省電，伊並
    不清楚，前述之工程總計花費20餘萬元，也是戊○○到宏光
    公司領取的，當時是開支票給他；89年12月22日調查時是因
    為戊○○是以佑捷水電行的發票向伊領款，伊知道戊○○是
    公務員，為了不牽扯他才未說出是戊○○幫伊做電力工程等
    語（彰化縣調查站卷宗(二)第37頁）。又於偵查中證稱：宏光
    公司之前曾有做省電工程，是戊○○找人來做的，而為何會
    被查到竊電，伊也不知道，當時戊○○來做時伊有付他20多
    萬元，是戊○○來收的，發票也是戊○○送來的等語（見90
    年度偵字第2910號卷第52頁反面）；另於原審證稱：伊於調
    查局及檢察官訊問時所言均屬實在，伊是之前去頂讓一家公
    司才認識戊○○，並知道他在電力公司上班，開始時戊○○
    等兩人告訴伊可以做省電工程，談好發包後，是戊○○及他
    的另一位朋友去作省電工程的；錢是付給戊○○，但何人來
    請款伊不知道，不過請款單上是戊○○簽名的；頂讓的公司
    原名是霈辰，後改名為御宏，當時談省電工程的費用是戊○○及丙○○與伊一起談的，且只做這一筆工程；在談的時候
    伊只認識戊○○，也知道他是台電公司的人員，因為時間太
    久了，伊不記得是否丙○○也在場，伊只知道是一家水電行
    的人；公司的名字雖有宏光、宏御、但實際上都是伊的公司
    ，是一廠、二廠的關係，宏光對面那一家是二廠，伊是把全
    部的工程都給戊○○改，所以伊認為是一筆，金額23萬1000
    元等語（見原審卷(一)228至232頁）；於本院審理時證稱：「
    （問：是否為宏光公司負責人？）是」、「（問：宏光公司
    是否有施作省電工程？）有」、「（問：何時施作？）有作
    但忘記了」、「（問：總共施作多少錢？）大約20幾萬元」
    、「（問：宏光公司施作省電工程中，在場被告戊○○有無
    看過？）當時第一次要來談施作工程時，他和朋友一起來」
    、「（問：他帶來的朋友是否就是在場的被告丙○○？）我
    不記得」、「（問：實際施作工程是何人？）我不知道，因
    我沒有在現場」、「（問：總共施作多久？）不知道，因為
    省電工程，只知道就是要提高功率因數」、「（問：大概工
    程多久？）如果工廠有休息的時後才做。發包後我就很少過
    去」、「（問：施作過程中有無看到被告戊○○？）沒有」
    、「（問：你所說的20幾萬元，是拿給誰？）我是開支票蓋
    完章後，然後交給小姐，再請他們去領。因為我們公司的制
    度領款需要領款人簽名」、「（問：宏光公司有無因竊電被
    罰錢？）有」、「（問：當時罰多少？)大概100多萬，已經
    繳完了」、「（問：為何宏光公司的電表是呂川成向臺電公
    司租用？）因當時我們有2個電表，其中有1個電表是我們向
    別人租的，1個是我們自己申請的」、「 (問：你在原審法
    院審理時，你證稱錢是交給戊○○的，是否屬實？）是的，
    當時是戊○○簽名的」等語（見本院上訴卷(一)第115至119頁
    ）。並有86年12月31日佑捷水電材料有限公司之統一發票、
    被告戊○○簽收之87年1月31日轉帳傳票附在卷可憑 (見彰
    化縣調查站卷宗(二)第25頁、90年度偵字第2910號卷第77、78
    頁）。可證宏光公司省電工程主要係被告戊○○於86年底與
    乙○○接洽施作工程及費用之問題。
  (四)宏光公司所交付之工程款23萬1000元之支票，係由被告戊○○持之向王忠堯給付會款，業據王忠堯於警詢供稱：伊有向
    戊○○收受上開支票，是戊○○夫妻召集互助會，伊得標後
    以該票據充做會款之一部分，伊將該支票以代收方式由伊妻
    張淑琴設於彰化市第一信用合作社中正分社帳戶2033-6號代
    收，且提示後有領到錢等語（見90年度偵字第2910號卷第10
    2頁），並有彰化市第一信用合社91年7月2日彰一信合字第5
    06號函送之上開支票託收對帳單附卷可稽（見偵字第2910號
    卷第94至96頁）。顯見被告戊○○確有以上開支票支付互助
    會款無誤。
  (五)又臺電公司人員前往現場稽查時，亦發現上開電表：「．．
    ．外箱封印鎖E0000000號、中層板封印鎖E0000000號、E000
    0000號，瓦時計端子蓋封印鎖E0000000號有被撬過再封回跡
    象，瓦時計玻璃罩印鉛塊銅線有拆痕，擅自改動電錶內部構
    件、磨損計量齒輪，致使用用電器具時電表計量失效不準」
    等情，有上開電表之用電實地調查書附卷可查（見本院更一
    卷第93頁）。而宏光公司因有上開竊電之情形，致遭臺電公
    司彰化營業處追繳87萬1666元，其計算方式如下：「(一)該公
    司有一部噴砂機（容量38KW）於89年 7月15日購買，此部分
    竊電核計為：以用電設備容量38KW乘以每日12小時乘以51天
    （臺電公司雖認應乘以90天，然該部機器既於 89年7月15日
    購買，並於同年9月5日查獲，依最有利於被告之方式計算，
    即扣除前後2日，應為51天）等於23256度；(二)以現場用電設
    備容量139KW乘以每日12小時再乘以全年365天等於608820度
    ；(一)加(二)之部分計為632076度，再以632076度減去1年來已
    繳費度數289440度等於0000000度，再以契約用電每度平均
    單價1.59元乘以追償電費1.6倍乘以0000000度等於871666元
    」等情，亦有臺電公司彰化營業處94年5月24日D彰化字第
    0940 5002591號函所附之計算公式在卷可參 (見本院更一卷
    第91、94頁，另該函所載超約使用12萬0164元部分，應屬民
    事契約之範籌，與本案竊電無關）。且同上揭關於丁○○部
    分之說明，宏光公司至少獲取87萬1666元之不法用電利益，
    亦堪以認定。
  (六)依上開被告戊○○之自白、證人乙○○及王忠堯之證詞，暨
    上開轉帳傳票、支票、實地用地調查書，亦足佐證本件宏光
    公司所謂之省電工程，應係由被告戊○○所承攬，並由其與
    被告丙○○施作，否則何須由被告戊○○、丙○○與證人乙○○接洽宏光公司省電工程的施作細節及費用？且於完工後
    ，由被告戊○○親自至宏光公司收取工程款，並將所收取之
    工程款逕歸其自己使用，是被告戊○○上開所辯要屬事後卸
    責之詞，不足採信。另依上開被告丙○○之自白、證人乙○○之證詞，暨上開轉帳傳票、支票、實地用電調查書，亦足
    佐證被告丙○○確有與被告戊○○共犯此部分之犯行無疑，
    被告丙○○上開所辯，亦屬事後卸責之詞，不足採信，被告
    戊○○、丙○○此部分犯行，均堪認定。至被告丙○○於本
    院審理時雖證稱：宏光公司更改電表之工程係伊前往施工，
    伊僅係委託被告戊○○代為向宏光公司領取工程款而已（見
    本院更一卷第236頁反面、第237頁），然此不僅與被告丙○○上開於調查站所為之供述不符，且被告丙○○委託被告戊○○代為領款之原因為何？被告丙○○於本院證稱：因當時
    伊在替神明做事，沒有空，所以才委託戊○○代為領款云云
    ，然被告戊○○卻供稱：因為當時丙○○在台中作工程，趕
    不回來，且丙○○亦有欠伊錢，所以委託伊去領款云云（見
    本院更一審卷第227、228頁）；再就被告戊○○代為領得工
    程款後，究有無扣除何種款項，才將餘款交給被告丙○○？
    被告丙○○證稱：戊○○代伊領取工程款後，扣除他代伊購
    買之施工材料費10萬元左右及伊之前積欠他的 7萬多元，戊○○只給伊7、8萬元而已云云，惟被告戊○○卻供稱：丙○○陸陸續續向伊借了10幾萬元，伊代為領得工程款，扣後上
    開債務後，僅給丙○○5、6萬元云云（見本院更一審卷第
    227、228頁），兩人此部分所述，均亦不相符，足見被告丙○○此部分所證，應係迴護被告戊○○之詞，不足採信。
  (七)證人乙○○上開調查站之筆錄及王忠堯上開警詢筆錄，被告
    等兩人及其選任辯護人均未爭執其證據能力，且渠等此部分
    之筆錄又查無不法取供之情形，亦核與乙○○於原審證述之
    情節及扣案之轉帳傳票、支票相符，依刑事訴訟法第 159條
    之2第2項之規定，自得為證據，而乙○○之偵查筆錄，並無
    不法取供之情事，且經具結後為陳述，已足以擔保其證詞之
    真實性，並無顯不可信之情形，依刑事訴訟法第159條之1第
    2 項之規定，亦得為證據，併此敘明。
三、查被告戊○○、丙○○行為後，關於刑法第55條牽連犯、第
    56條連續犯之規定，雖經總統於94年2月2日公布廢除，並自
    95年7月1日起生效，惟廢除牽連犯、連續犯後須依數罪併罰
    之規定處罰，經比較後並非較有利於被告，依修正後刑法第
    2條第1項前段之規定，自應適用行為時法即修正前刑法第55
    條牽連犯、第56條連續犯之規定處斷；另被告行為後，刑法
    第41條，分別於 90年1月10日修正公布，同年月12日生效，
    及於 94年1月7日修正公布，並於95年7月1日施行，90年1月
    12日修正後，刑法第41條第1項前段規定「犯最重本刑為5年
    以下有期徒刑以下之刑之罪，而受 6個月以下有期徒刑或拘
    役之宣告，因身體、教育、職業、家庭之關係或其他正當事
    由，執行顯有困難者，得以銀元300元（即新台幣900元）折
    算1日，易科罰金」，而90年1月12日修正前刑法第41條則規
    定「犯最重本刑為3年以下有期徒刑以下之刑之罪，而受6個
    月以下有期徒刑或拘役之宣告，因身體、教育、職業、家庭
    之關係，執行顯有困難者，得以銀元300元（即新台幣900元
    ）折算1日，易科罰金」；另 95年7月1日修正公布施行之刑
    法第41條第1項前段則規定：「犯最重本刑為5年以下有期徒
    刑以下之刑之罪，而受 6個月以下有期徒刑或拘役之宣告，
    得以新台幣 1000元、2000元、3000元折算1日，易科罰金」
    ，比較新舊法規定，應以90年1月12日修正施行之易科罰金
    折算標準較有利於行為人，合先敘明。
四、按台灣電力股份有限公司之電表端子蓋上之封印，一面刻有
    台電字樣及圖樣，一面印有英文字母「Ｃ」字，用以證明該
    電表之封印鎖為台電公司所加封，即與刑法第220條第1項所
    稱足以為表示其用意之證明者相當，自應以文書論，且已隨
    同出租之電表，由用戶保管，如加以毀壞，即應成立同法第
    138條毀壞公務員委託第三人掌管之文書罪(參最高法院75年
    度台上字第6531號判決）。核被告戊○○、丙○○所為，均
    係犯刑法第 138條損壞公務員職務上委託第三人掌管之文書
    罪、電業法第106條第3款之竊電罪。被告戊○○就犯罪事實
    欄一、二之犯行；被告丙○○就犯罪事實欄二之犯行，均係
    基於單一之犯意以一個行為繼續為竊電行為之實施，為繼續
    犯。被告戊○○、丙○○就犯罪事實欄二部分所犯之刑法第
    138條、電業法第106條第3款等罪，彼此有犯意聯絡及行為
    分擔，均為共同正犯。被告戊○○所犯前後兩次竊電、妨害
    職務上掌管之文書物品罪（犯罪事實欄一、二），均時間緊
    接，所犯又係構成要件相同之罪名，顯係基於概括犯意反覆
    為之，均為連續犯，應分別依修正前刑法第56條之規定論以
    一罪，並均加重其刑。被告戊○○、丙○○所犯前開兩罪間
    ，有方法、結果之牽連關係，為牽連犯，應依修正前刑法第
    55條之規定從一重之刑法第138條處斷。原審判決關於被告
    戊○○圖利及被告丙○○部分，予以論罪科刑，固非無見，
    惟按：(一)被告戊○○當時雖係彰化營業處檢修股員工，然其
    因與丁○○、許淑娟係舊識，且曾承攬霈辰公司送電相關工
    程，而以私人之身份為丁○○夫妻改裝電表；至宏光公司部
    分，被告戊○○亦未利用其係臺電公司彰化營業處員工之身
    份取得宏光公司之省電工程之施作等情（詳如後述，不另為
    無罪諭知之部分）原審誤認被告戊○○係依據法令從事於公
    務人員，對於非主管或監督之事務，明知違背法令，利用身
    分圖利，尚有未洽。(二)又原審判決，關於丁○○、宏光公司
    部分，並未詳細函詢臺電公司彰化營業處不法利益之計算方
    式，致就丁○○部分，將原計算圖得之不法利益4萬6882 元
    ，誤認為再乘以加計營業稅1.05倍之4萬9226元罰款；就宏
    光公司之部分，誤認為108萬2919元，亦有未洽。被告丙○○及被告戊○○就原審判決關於其圖利部分，仍執前詞指摘
    原審判決不當，原審法院檢察署檢察官亦就原審判決關於被
    告戊○○圖利部分略以謂：「原審判決被告戊○○觸犯違反
    貪污治罪條例等罪，而為有罪之判決，固屬卓見。然有關判
    決理由第11項之移送併辦部分（即91年度偵字第1843號），
    原審係認因與判決所認定之事實相距2年，為另行起意，應
    將此部份退回另為適當之處置。惟查，依原起訴書與原審判
    決之事實所載，被告戊○○自85、6年間起，即有連續觸犯
    違反貪污治罪條例之犯行，縱如原判決所認上開移送併辦之
    犯罪時間在88年間，而非85年間，然前開判決所認定之事實
    ，其被查獲之時間均在89年或90年間，且該判決所認定之犯
    行與上開移送併辦之犯行間，均犯罪構成要件相同，犯罪手
    法亦相似（或相同），並在原判決所認定之事實被查獲前，
    被告戊○○應係基於概括犯意為之，具有連續犯之裁判上一
    罪關係，原審就此部分之認定，不無再行斟酌之餘地」等語
    ，指摘原審判決關於被告戊○○圖利部分不當，雖均無理由
    （詳如後述退回併辦部分）。惟原判決關於被告丙○○及被
    告戊○○圖利部分，既有上開可議之處，自應由本院予以撤
    銷改判。爰分別審酌被告戊○○身為公務人員竟不知潔身自
    愛，為謀私利，而為竊盜及毀壞電表之行為，及其犯罪之動
    機、目的、手段、所生危害、以及犯罪後仍飾詞卸責，否認
    犯行之態度，毫無悔意等一切情狀；被告丙○○為謀求工作
    ，一時失慮致犯本罪，及其犯罪之動機、目的、手段、所生
    危害，犯罪後仍否認犯行之態度等一切情狀，各量處如主文
    所示之刑，對被告丙○○部分並諭知易科罰金之折算標準。
五、原審法院檢察署檢察官公訴意旨另略以：被告戊○○係台電
    公司彰化區營業處檢驗股技術員，係依據法令從事公務之人
    。明知張春吉（另經臺灣彰化地方法院檢察署檢察官以86年
    度偵字第3595號提起公訴）於85年5、6月間，未經向臺電公
    司申請電表移裝，即破壞案外人洪國安向臺電公司承租設於
    彰化縣彰化市○○街116巷9號住處之電表（型式20D-4S，表
    號 00000000號）之封印鎖3只後，將電表及封印鎖丟棄，另
    行裝置不合格之電表（型式I－70－S，表號00000000），竟
    為使張春吉順利取得承攬之工程費用，未向檢驗股查報處理
    ，亦未依臺電公司計費電表封印鎖領用保管遺失處理要點，
    填寫電表開再封印登記單，未依檢驗股指派，即利用其員工
    身分之職務上機會，擅自竊取公有器材之台電公司E0000000
    號、E0000000號、E0000000號封印鎖，得手後，即違背職務
    擅自為張春吉裝設之不合格電表進行封印，致張春吉因此得
    以免申請安裝電表，即取得工程費用，並損害臺電公司電表
    安裝作業之正確性。被告戊○○又因臺電公司員工檢舉竊電
    可領取獎金，竟萌利用職務上機會，詐領檢舉竊電獎金之不
    法犯意，於 86年7月間，明知陳榮松、王忠堯以11萬餘元之
    代價，為施郡卿與謝湧沛夫妻在彰化縣鹿港鎮○○里○○路
    ○段701號經營之電鍍廠，更改鐘兆輝向臺電公司租用，設在
    上址之電號00000000-0號、電表號碼00000000號電表，將電
    表上用以證明為台電公司所加封，而具文書性質之電表外箱
    E0000000號、E0000000號封印鎖與電表端子蓋E0000000號封
    印鎖及封印鉛塊撬開，取下電表玻璃罩，取下小電表。竟仍
    與陳榮松、王忠堯基於共同竊電、破壞封印鎖之犯意聯絡，
    並利用職務上之機會，提供來源不明之大電表，由被告陳榮
    松、王忠堯將小電表內之號碼及轉盤移裝到大電表上，而改
    動電表內部構件，再封回封印鎖鉛塊，致使用用電器具時，
    電表計量失效不準之方法竊電使用，因此順利取得11萬餘元
    之工程費用，並為施郡卿經營之電鍍廠減省35萬0879元之電
    費。嗣被告戊○○為領取檢舉竊電獎金，雖明知上開電表係
    密封型，從外觀無法得知竊電情形，仍以調查通知單載明「
    封X、30A計量差一半、齒輪」等情事舉發竊電，而詐取檢舉
    竊電獎金3萬7427元，因認被告戊○○涉有貪污治罪條例第4
    條第1項第1款竊取公有器材罪及第 5條第1項第2款之利用職
    務上機會詐取財物罪、刑法第 138條損壞公務員委託第三人
    掌管之文書罪及電業法第106條第3款之竊電罪嫌云云。按犯
    罪事實應依證據認定之，無證據不得認定犯罪事實；又不能
    證明被告犯罪者，應諭知無罪之判決；被告之自白，非出於
    強暴、脅迫、利誘、詐欺、疲勞訊問、違法羈押或其他不正
    之方法，且與事實相符者，得為證據；被告之自白不得作為
    有罪判決之唯一證據，仍應調查其他必要之證據，以察其是
    否與事實，刑事訴訟法第154條第2項、第301條第1項、第15
    6條第1項、第 2項分別定有明文。次按認定犯罪事實所憑之
    證據，雖不以直接證據為限，間接證據亦包括在內；然而無
    論直接或間接證據，其為訴訟上之證明，須於通常一般之人
    均不致有所懷疑，而得確信其為真實之程度者，始得據為有
    罪之認定，倘其證明尚未達到此一程度，而有合理之懷疑存
    在時，即無從為有罪之認定（最高法院76年度台上字第4986
    號判例參照）。本件公訴人認被告戊○○涉此部分之犯嫌，
    無非係以被告戊○○之自白及證人張春吉之證述，及電表係
    屬密封型式無從由外觀得知內部齒輪構造之改變為論據。訊
    據被告戊○○堅決否認有此部分之揭犯行，辯稱：臺電公司
    之E0000000號、E0000000號、E0000000號封印鎖，係伊任職
    該公司時所請領，於裝用後疏未填青單回報，並非竊取；伊
    有檢舉施郡卿經營之電鍍廠竊電，但並未幫他們改電表，伊
    用碼錶及勾式伏安計測出來有竊電等語。經查：
  (一)證人張春吉於原審91年11月22日訊問時證稱：當時房子修繕
    ，電表是移裝過來的，封印鎖如何來的伊不清楚，伊拜託戊○○幫伊處理電錶，他就幫伊處理，伊當時有拿用戶印章及
    繳費單拜託他處理，至於如何處理伊不清等語明確（見原審
    卷(一)第98頁）。依其證述，並不能證明被告戊○○有竊取台
    電公司之E0000000號、E0000000號、E0000000號封印鎖。又
    上開封印鎖確係被告戊○○於任職臺電公司時所請領，有台
    灣電力股份有限公司彰化區營業處 91年12月9日彰化維發字
    第9111－0365號函送之封印鎖領用登記冊在卷可按（見原審
    卷(一)第87、88頁）。是被告戊○○辯稱係安裝後忘了再填青
    單回繳，堪予採信。其既係經正常程序請領後使用，僅係安
    裝後未填單回繳，應係行政管理之疏失，與刑責無涉，不能
    認定被告戊○○有此部分犯行。
  (二)同案被告施郡卿於原審供稱：是陳榮松幫伊做電錶，因其中
    一個電表燒壞，就請他想辦法讓電表不要再燒壞，他就聯絡
    人來幫伊換；伊並不認識戊○○，也沒見過戊○○及王忠堯
    等語（見原審卷(一)第144頁)。同案被告陳榮松於原審供稱：
    施郡卿經營之電鍍廠水電都是伊做的，因她的電表燒壞，找
    伊修理，伊才找王忠堯換電表，換電表時沒有申請，只有聲
    請開封及再封印，且伊亦不認識戊○○等語（見原審卷(一)第
    144第146頁）。同案被告王忠堯於原審供稱：是陳榮松找伊
    去換錶的，伊是小表換大表，伊當時跟他們講小的電表常燒
    掉，換大的就不會，就以原來的電表號碼換到大的電表號碼
    ，這樣才造成盜電行為，事後他們有申請再封印，所以大電
    表也有封印，陳榮松比伊還內行，他應該知道換電表是違法
    的等語（見原審卷(一)第144、145頁）。又同案被告施郡卿經
    營之電鍍廠確有竊電行為，並經台電公司追償電費35萬0879
    元等情，業據同案被告施郡卿於原審供述明確，且有追償電
    費計算單附卷可憑。同案被告施郡卿確有竊電行為，則被告
    戊○○向台電公司予以檢舉而取得檢舉獎金 3萬7427元即無
    利用職務上之機會詐取財物之事。是並無從認定被告戊○○
    有上開詐取財物情事。
  (三)況本件如係被告戊○○與同案被告陳榮松、王忠堯共同更改
    電表，則其再檢舉竊電，將自己暴露自已之犯行，顯與事理
    有違，且依共同被告陳榮松、王忠堯之供述，被告戊○○亦
    未參與本件更換電表犯行。
  (四)綜上所述，被告戊○○上開所辯，尚非不可採。此外，復查
    無其他積極證據足以證明被告等有此部分犯行，惟被告戊○○此部分行為，公訴人認與前開經論罪科刑之損壞公務員職
    務上委託第三人掌管之文書罪部分有連續犯之裁判上一罪關
    係，爰不另為無罪之諭知。
六、原審法院檢察署檢察官公訴意旨另略以：被告戊○○係臺電
    公司彰化營業處檢修股員工，負責校驗電表、變壓器裝修、
    電表箱維護工程及防護等工作，為依據法令從事於公務之人
    員，其明知係臺電公司彰化營業處員工之身分，竟基於就非
    其主管或監督之電表改裝業務圖利他人之概括犯意，意圖為
    丁○○夫婦及宏光公司改裝電表竊電，而為上開犯罪事實欄
    一、二部分所示之犯行；而被告丙○○雖無公務員之身分，
    但與具有公務員身分之被告戊○○共同為犯罪事實欄二部分
    之犯行，因認被告丙○○與被告戊○○亦涉有貪污治罪條例
    第 6條第1項第5款之圖利罪嫌云云。惟按該條款圖利罪所稱
    利用身分圖利，必須該依據法令從事公務之人員利用其身分
    地位，對於該項非屬其主管或監督之事務具有某種影響力，
    而圖取不法利益，並因此獲利，始克當之。考其立法目的，
    係在確保公務員之廉潔操守，防杜公務員恃其身分地位，圖
    謀不法利益，是就其行為外觀而言，仍須與其公務員之身分
    具有客觀之連結關係，亦即與公務之立場有關。自反面而言
    ，倘行為人係基於私人地位，憑藉其個人之學識經驗或專業
    能力，從事私經濟行為，縱其私經濟行為有違背法令情形，
    且與其平日負責之公務具有同質性或包容性，因與公務員之
    廉潔義務無直接關係，尚無逕以該圖利罪相繩之餘地。經查
    ，證人丁○○與被告戊○○以前是鄰居，所以私下拜託被告
    戊○○施作省電工程，被告戊○○也是以私人的身分幫丁○○處理等情，業據證人丁○○於原審證述屬實（見原審卷(一)
    第127頁)，且其於本院審理時亦證稱：當時被告戊○○到伊
    家來，在聊天中，伊向被告戊○○提及燈泡經常壞掉的事，
    被告戊○○即主動跟伊說，可以幫伊作用電功能的改善，伊
    知道他是臺電公司的員工，他也沒有跟伊談及伊是臺電公司
    之人員處理起來比較方便等語（見本院更一審卷第205頁)；
    而證人乙○○於本院審理時亦證稱：伊知道被告戊○○係臺
    電公司的員工，當時他並沒有以臺電員工之身分對伊施壓，
    要伊將該工程交給他等語（見本院更一審卷第170頁)，足見
    被告戊○○雖係臺電公司彰化營業處檢修股員工，負責校驗
    電表、變壓器裝修、電表箱維護工程及防護等工作，然其係
    基於私人地位，憑藉其個人之專業能力，而為丁○○、宏光
    公司施作上開工程，依上開之說明，被告戊○○自不構成貪
    污治罪條例第 6條第1項第5款之圖利罪，則被告丙○○自亦
    無從與被告戊○○共犯此部分之罪嫌，因公訴人認此部分與
    前開有罪部分有牽連犯之裁判上一罪關係，爰均不另為無罪
    之諭知。
七、臺灣彰化地方法院檢察署檢察官移送併辦意旨略以（94年度
    偵字第3759號）：被告戊○○係臺電公司彰化區營業處檢驗
    股技術員，為依據法令從事公務之人。緣黃善袑（業經本院
    以93年度上訴字第961號判處有期徒刑4月，緩刑2年)所經營
    位於彰化縣彰化市○○路○段440號善用機械工業股份有限公
    司（下稱善用公司，名義負責人係其妻廖惠美）之廠房所坐
    落之土地係屬農業用地，故於 79年7月29日，向臺電公司彰
    化區營業處申請使用電力時，僅能依規定使用設備容量一又
    六分之五HP（馬力)之電力（契約容量尖峰為2瓦，離峰為40
    瓦，同年8月4日起送電），及安裝15安培機型之電表（電號
    ：00-00-0000-00-0號；表號00000000號，後於 85年8月2日
    ，因將過期而換表，表號為：0000000號），然至88年6月間
    ，因公司之機器設備擴充及增加，上開電力容量顯已無法負
    荷工廠之生產所需，黃善袑亟思尋求解決之道，以免影響公
    司之正常營運，適「善用公司」之股東王彬權獲悉此情，即
    透過友人羅進吉之介紹而認識被告戊○○。嗣經被告戊○○
    向王彬權瞭解「善用公司」之用電情形及問題癥結所在後，
    即表示擴充該公司之電力設備容量方面沒有問題，並留下門
    號0000000000號行動電話予王彬權，以便王彬權返回公司向
    黃善袑說明後供雙方聯絡之用。俟王彬權向黃善袑說明後，
    黃善袑即基於共同損壞公務員委託第三人掌管之文書、竊電
    之犯意聯絡，以該行動電話與被告戊○○聯絡，待雙方談妥
    解決善用公司擴充電容量之方式，黃善袑即應允事成後給付
    8萬 5000元予被告戊○○作為報酬。被告戊○○明知依電業
    法、臺電公司營業規則及營業手冊等法令規定，原用戶欲變
    更擴充用電容量，應檢具相關文件向臺電公司提出申請，經
    審核後始得由臺電公司據以辦理，及電力用戶在原申請馬力
    數、瓦數或仟伏安數以外，私自增加馬力、瓦數或仟伏安數
    者，為竊電，竟隨即找來與其有共同損壞公務員委託第三人
    掌管之文書、竊電之犯意聯絡之協昌水電行（係臺電公司委
    外負責換裝過期電表之廠商）員工吳元發（業經本院以93年
    度上訴字第961號判決無罪確定)，並告以上情，俟吳元發同
    意後，被告戊○○即帶同吳元發於 88年6月間某日上午，共
    同前往「善用公司」，其兩人即擅自將上址由「善用公司」
    向台電公司租用之上開電表上，用以證明為台電公司所加封
    ，而具文書性質之電表外箱蓋與端子盒封印鎖E0000000號、
    E0000000號、Ｅ0000000號及電表內印有同字之銅製鉛封印
    鎖3個拆斷毀損，並將電表更換為30安培之機型（表號相同
    ），使電力設備容量增為42馬力(契約容量尖峰為2馬力，離
    峰為40馬力），待完成後再將封印鎖及鉛封裝回，黃善袑並
    依約給付8萬5000元現金予被告戊○○(事後被告戊○○於前
    往維修時再將電表外之封印鎖更新為來路不明之E00-000000
    0號及E00-0000000號），因認被告戊○○涉有貪污治罪條第
    6條第1項第5款、刑法第138條損壞公務員委託第三人掌管之
    文書罪、電業法第106條第6款之竊電罪，而與前開有罪部分
    有連續犯或牽連犯之裁判上一罪關係等語。經查：被告戊○○交予王彬權之0000000000號行動電話，係其妻林紅玉於88
    年 5月13日，向中華電信股份有限公司彰化營運處所申請，
    有被告戊○○提出之該公司行動電話業務收據、保證金收據
    附卷可稽（見原審卷(一)第280、281頁）。且同案被告黃善袑
    於原審迭次供稱：是在88年間，「善用公司」因新機器（槍
    鑽機)運作1年多，覺得電力不夠，怕電力走火才改電表的等
    語（見原審卷(一)第286、287頁），並提出槍鑽機入廠資料為
    證（見原審卷(一)第290頁)。是被告戊○○縱有上開犯行，然
    其毀壞此部分電表之時間，距上開經檢察官起訴並經論罪之
    毀壞電表時間，將近 2年。而此部分併辦之行為，係「善用
    公司」於 88年6月間，因公司之機器設備擴充及增加，為增
    加電力容量，乃由「善用公司」之股東王彬權透過友人羅進
    吉之介紹而認識被告戊○○，是被告戊○○顯因上開因素之
    偶然介入，始另行起意為併辦部分之犯行，與上開論罪科刑
    之部分並非基於概括犯意為之，亦無方法、結果之牽連關係
    ，非屬連續犯或牽連犯之裁判上一罪關係，應檢還原審法院
    檢察署檢察官另為適當之處置，附此敘明。
據上論斷，應依刑事訴訟法第369條第1項前段、第364條、第299
條第1項前段，電業法第 106條第3款，刑法第2條第1項前段、第
11條前段、第28條、第138條、修正前刑法第55條、第56條、第
41條第1項前段，罰金罰鍰提高標準條例第2條第1項，判決如主
文。
本案經檢察官甲○○到庭執行職務。
中    華    民    國    95    年    10    月    31    日
               刑事第十庭  審判長法  官  林  照  明
                                 法  官  李  平  勳
                                 法  官  蔡  名  曜
上列正本證明與原本無異。
如不服本判決應於收受送達後十日內向本院提出上訴書狀，其未
敘述上訴之理由者並得於提起上訴後十日內向本院補提理由書（
均須按他造當事人之人數附繕本）。
                                 書記官  劉  恒  宏
中    華    民    國    95    年    11    月    7     日
附錄論罪法條
電業法第106條第2款、第3款；
有左列行為之一者為竊電，處5年以下有期徒刑、拘役或5百元以
下罰金：
三、損壞或改變電度表、無效電力計、其他計電器之構造，或以
    其他方法使其失效不準者。
刑法第138條：
毀棄、損壞或隱匿公務員職務上掌管或委託第三人掌管之文書、
圖畫、物品，或致令不堪用者，處5年以下有期徒刑。
                                                      Ｆ


司法院資訊處製作；財團法人民間司法改革基金會備份。
